【裁判字號】    89,簡上,192
【裁判日期】    890915
【裁判案由】    遷讓房屋
【裁判全文】
臺灣高雄地方法院民事判決  八十九年度簡上字第一九二號
    上  訴  人  乙○○
    訴訟代理人  甲○○
    被上訴人    丁○○
    訴訟代理人  丙○○○
右當事人間請求遷讓房屋事件，上訴人對於中華民國八十九年四月十一日本院八十八
年度鳳簡字第一一七九號第一審判決提起上訴，本院判決如左：
    主  文
上訴駁回。
第二審訴訟費用由上訴人負擔。
    事    實
甲、上訴人方面：
一、聲明：（一）原判決廢棄。（二）右廢棄部分，被上訴人在第一審簡易之訴及假
    執行之聲請均駁回。（三）、第一、二審訴訟費用由被上訴人負擔。
二、陳述：除與原審判決書所載者相同茲予引用外，補稱：
（一）、系爭高雄縣大寮鄉○○村○○○路二七七號房屋座落之土地為國防部所有，
        房屋為陳飛龍所有。
（二）、民國（下同）八十六年十一月十六日簽訂租約，明定每月新台幣（下同）一
        萬七千元，而事後卻收取一萬八千元，因上訴人已經投資在該屋裝潢與生財
        工具數十萬元，以致任其無理索求。被上訴人先行毀約，上訴人自不依約行
        事。
（三）、訂約時被上訴人請求三樓地板之修繕及窗戶打通，被上訴人至今未辦，故應
        減少租金。
（四）、雙方訂約時有約定租期四年，但訂約只訂二年，二年期滿要付租金予被上訴
        人伊卻不收。
（五）、房屋已遷空，被上訴人押金未還，故不交還房屋。
三、證據：援用原審立證之方法
乙、被上訴人方面：
一、聲明：如主文所示。
二、陳述：除與原判決計載相同者，茲引用之外，補稱：否認上訴人之抗辯，主張：
    租約租期為二年並非四年，租期已到，而且是因其積欠多月房租未付，經催討，
    迄今未付清，故不願續租。租金雙方約定第一年為一萬七千元，第二年為一萬八
    千元並非超收。房屋並未遷空，尚未交還鑰匙，不可能返還押租金。
三、證據：援用原審之立證方法。
    理      由
一、本件被上訴人起訴主張：上訴人承租伊所有坐落高雄縣大寮鄉○○村○○○路二
    七七號房屋（下稱系爭房屋）壹棟，租期二年，自八十六年十一月十六日起至八
    十八年十一月十五日止，約定租金每月壹萬柒仟元，雙方租賃契約已於八十八年
    十一月五日到期，原告已表明不再續租，並要求被告遷讓房屋，詎被告均置之不
    理，爰依法請求上訴人遷讓房屋，並給付於租約終止後，無權繼續使用系爭房屋
    ，造成被上訴人，無法使用，應給付相當於租金之損害。上訴人則以：被上訴人
    訂約後裝潢該屋及投資生財器具投資甚多，被上訴人利用此機會每月租金均超收
    壹仟元，應予退還，另被上訴人先前曾答應修繕三樓部分，而未修繕，應減少租
    金，另押租金尚未返還，故無法遷讓；又伊現在還住在系爭房屋，願意給原告租
    金，僅原告不收等語置辯，請求廢棄原判決並駁回原告之訴。
二、對二造主張及抗辯之判斷：
甲、返還房屋部分：
（一）、本件上訴人確有向被上訴人承租系爭房屋，業據被上訴人提出房屋租賃契書
        、房屋稅單各一份為證，復為上訴人所不爭執。按民法上之租賃並不以出租
        之物為自己所有為必要，此觀民法第四百二十一條第一項之規定甚明。上訴
        人爭執其向被上訴人所承租之系爭房屋非被上訴人所有，不惟為上訴人提出
        房屋納稅證明並加以否認，上訴人之主張亦與法未合。
（二）、依雙方所訂該房屋租賃契書第二條約定：租賃期限至八十八年十一月十五日
        止，此係屬定期之租賃，租賃關係依民法第四百五十條第一項規定，應於期
        間屆滿時消滅。上訴人雖主張原租約訂為四年，契約書只寫二年，屆期要付
        租金，被上訴人卻不收云云，然此為被上訴人所否認，上訴人並無法舉證證
        明雙方租約之租期為四年，租期屆滿有無任何延展之約定或繼續收取租金構
        成不定期租賃之情形。從而，雙方之租賃關係已於八十八年十一月五日屆期
        終止消滅，乃可認定。
（三）、按承租人於租賃關係終止後，應返還租賃物；所有人對於無權占有或侵奪其
        所有物者，得請求返還之，民法第四百五十五條前段、第七百六十七條前段
        定有明文。被上訴人對上訴人之主張雖抗辯：已經投資在該屋裝潢與生財工
        具數十萬元，以致任由被上訴人超收租金一千元，被上訴人先行毀約，上訴
        人自不依約行事；及訂約時上訴人請求三樓地板之修繕及窗戶打通，被上訴
        人至今未辦，故應減少租金，始願返還云云。然此為被上訴人所否認，上訴
        人又不能舉證以實其說，自不能認定上訴人之主張為真實。況且縱然上訴人
        之主張為真，雙方所訂既為定期租約，自應依租約約定履行。出租人若有超
        收，承租人不同意變更時，自可僅給付租約所定之租金，出租人若怠於受領
        ，承租人尚可依法定之提存等程序清償，上訴人如同意變更給付於先，自不
        得再據以主張出租人違約於後，而要求減少租金；更不得憑之為拒絕返還租
        賃物之理由。至於請求修繕部分，上訴人未加以舉證已如前述，即縱有該情
        事，亦應依民法第四百三十條之規定處理，亦不得作為與租賃關係消滅後返
        還租賃物之同時履行抗辯事由。
（四）、押租金部分：依兩造所訂租約第五條規定，必須承租人將房屋遷空，交還予
        出租人後始無息退還押租保證金，上訴人雖主張房屋已遷空，然此為被上訴
        人所否認，上訴人亦不否認尚未交還鑰匙，從而系爭房屋尚未交付予出租人
        尚不生返還押租金問題，上訴人之主張並無依據。
（五）、綜上所述，被上訴人本於民法四百五十五條前段租賃物返還請求權及同法第
        七百六十七條前段所有物返還請求權之法律關係，請求上訴人應將門牌號碼
        高雄縣大寮鄉○○村○○○路二七七號房屋壹棟，全部遷讓返還予原告，於
        法有據，上訴人之主張，於法不合。
乙、相當於租金之損害部分：
    二造之租賃關係既於八十八年十一月十五日因租期屆滿而消滅。上訴人於租賃關
    係消滅後，已無權繼續使用系爭房屋，其仍繼續占用係爭房屋，即屬無權占有，
    顯因此受有相當租金之利益致出租人無法對該屋為出租或其他之使用收益，受有
    相當於租金之損失，為不當得利。從而，被上訴人本於民法第一百七十九條不當
    得利之法律關係，請求上訴人應自民國八十八年十一月十六日起至返還前開房屋
    之日止，相當於每月租金壹萬柒仟元計算之損害金，洵屬相當，均應准許。
三、綜上所述，原審判命上訴人應將門牌號碼高雄縣大寮鄉○○村○○○路二七七號
    房屋壹棟，全部遷讓返還予被上訴人；及應自民國八十八年十一月十六日起至返
    還前開房屋之日止，給付被上訴人相當於每月租金壹萬柒仟元計算之損害金，於
    法並無違誤，上訴意旨指摘原判決不當，求予廢棄改判，為無理由，應予駁回其
    上訴。
四、據上結論：本件上訴為無理由，依民事訴訟法第四百三十六條之一第三項、第四
    百四十九條第一項、第七十八條，判決如主文。
中      華      民      國    八十九    年      九      月    十五    日
                              臺灣高雄地方法院民事庭
~B審判長法官
~B法      官
~B法      官
右為正本係照原本作成。
本判決不得上訴。
如不服本判決，應於判決送達後二十日內向本院提出上訴狀並表明上訴理由，如於本判決宣示後送達前提
起上訴者，應判決送達後十日內補提上訴理由書（須附繕本）。
中      華      民      國    八十九    年      九      月     十五     日
~B法院書記官  康進福


司法院資訊處製作；財團法人民間司法改革基金會備份。
